臺灣臺中地方法院刑事判決　　　　　　　94年度訴字第2343號
公　訴　人　臺灣臺中地方法院檢察署檢察官
被　　　告　甲○○
指定辯護人　張欽昌律師
上列被告因貪污治罪條例案件，經檢察官提起公訴（94年度偵字
第5228號），本院判決如下：
    主  文
甲○○連續侵占職務上持有之非公用財物，處有期徒刑貳年，緩
刑肆年。
    事  實
一、徐釆利係行政院衛生署臺中醫院（下稱臺中醫院）約聘單工
    ，且於民國九十二年十月一日至九十三年十月三十一日擔任
    批價業務組組長，負責病患費用批價及將每日所收之現金點
    交予出納處入帳等工作，為依據法令從事公務之人員。甲○
    ○因積欠信用卡債務無力清償，竟意圖為自己不法之所有，
    並基於概括之犯意，自九十三年一月七日起，連續多次利用
    辦理該院病患費用批價之機會，逕將其於當日或以往在職務
    上所掌管制作之病患繳納費用之電腦檔案資料調出，將病患
    就自費項目已繳費之電磁紀錄內容，擅自輸入登載為退費，
    並註記為呆帳等不實內容，持以行使，將當日所收之現金，
    扣除上開不實之退費額後之餘額，繳至出納處入帳，以此方
    式侵占該院診療費用，足以生損害於繳費病患及臺中醫院之
    利益，其自九十三年一月七日起至九十四年一月三十一日（
    起訴書誤載為九十四年二月七日）止，擅改繳費紀錄進而侵
    占款項共四百四十八筆，金額計新台幣（下同）一百三十萬
    三千七百五十四元。甲○○將侵占所得之贓款，用以清償信
    用卡債，或存入其本人設於臺中市北屯郵局帳號00000
    00號帳戶供己花用。復為隱匿自己所侵占職務上持有之款
    項，向不知情之友人陳中銘借用其甫於九十四年一月三十一
    日向三信商業銀行臺中分行申設之帳號000000000
    0號帳戶，於同日將侵占所得之十五萬元贓款存入該帳戶以
    洗錢。嗣甲○○於法務部調查局臺中市調查站（以下稱臺中
    市調站）調查時、臺灣臺中地方法院檢察署偵查中及本院審
    理時，均自白犯行，並先後於九十四年二月三日、五日、六
    月二十二日及十月三日，分別繳回四十四萬九千九百元、十
    五萬元、十萬元及五十九萬一千一百元。臺中醫院另於九十
    四年四月間將甲○○離職儲金共三萬二千七百五十四元沖抵
    侵占之款項，共計繳回一百三十二萬三千七百五十四元，已
    將侵占之金額全數繳回（溢繳二萬元）。
    理  由
一、認定犯罪事實所憑之證據及理由
  (一)證人胡乃才、鄭明治、王淑加、林郁青、陳英、吳富美、謝
    薇芸、陳中銘等人於臺中市調站之陳述雖係被告以外之人於
    審判外之陳述，然檢察官及被告於本院九十四年十月二十八
    日審理時，均表示同意作為證據，本院依刑事訴訟法第一百
    五十九條之五第一項之規定，審酌上開證人陳述作成時之情
    況，除證人胡乃才外，均係經臺中市調站約談後主動到該站
    陳述，而證人胡乃才因年事較高，係由臺中市調站調查員到
    其住處製做調查筆錄，惟亦自願配合調查，陳述其至臺中醫
    院就醫及繳費情形，因認以上開證人於審判外之陳述作為本
    案之證據應屬適當，均有證據能力。
  (二)上揭犯罪事實業據被告甲○○於臺中市調站調查時、檢察官
    偵訊時及本院審理時坦承不諱。
  (三)證人胡乃才、鄭明治、王淑加、林郁青、陳英、吳富美、謝
    薇芸等人於臺中市調站均證稱其等至臺中醫院就醫繳費後，
    並未辦理退費，並有被告製作之「甲○○侵占費用統計表」
    一份、說明書（立據人甲○○）二張、臺中醫院記帳原因統
    計表一份、中華郵政股份有限公司臺中郵局九十四年四月七
    日０九四二一００九八六號函檢附之帳號0000000號
    甲○○存簿儲金帳戶立帳申請書及客戶歷史交易清單各一份
    、臺中醫院約用單工甲○○侵占公款統計表一份、臺中北屯
    郵局帳號0000000號帳戶郵政存簿儲金簿影本一份（
    戶名甲○○）、臺中醫院批價系統管理作業螢幕列印資料、
    臺中醫院門診收據在卷可稽，經核與被告之自白相符。
  (四)被告向證人陳中銘借用三信商業銀行帳號00000000
    00號帳戶，用以存入其侵占之款項十五萬元，業據證人陳
    中銘於臺中市調查站詢問時及檢察官偵訊中證述無訛，並有
    三信商業銀行股份有限公司九十四年四月四日三信銀管字第
    ０六三一號函檢附之陳中銘帳號0000000000號之
    開戶資料、客戶帳卡明細單各一份、三信商業銀行臺中分行
    帳號0000000000號（戶名：陳中銘）存摺影本一
    份在卷可佐，足認被告此部分自白亦與事實相符。
  (五)被告業已將侵占之全部款項歸還臺中醫院，有國庫機關專戶
    存款收款書影本三張（九十四年二月三日金額：四十四萬
    九千九百元、九十四年二月五日金額：十五萬元、九十
    四年六月二十二日金額：十萬元）、臺中醫院政風室簽呈影
    本一份（將被告離職儲金共計三萬二千七百五十四元沖抵其
    侵占之公款）、臺中市第二信用合作社匯款回條（九十四年
    十月三日金額：五十九萬一千一百元）在卷可證。
二、論罪科刑之理由
  (一)被告所為係犯貪污治罪條例第六條第一項第三款侵占職務上
 　 持有之非公用財物罪、洗錢防制法第九條第一項洗錢罪及刑
    法第二百十六條行使第二百十三條、第二百二十條之公務員
    登載不實文書罪。被告登載不實之低度行為為行使之高度行
    為所吸收，不另論罪。
  (二)被告先後多次侵占職務上持有之非公用財物罪、行使公務
    員登載不實文書罪，均時間緊密，所犯各為構成要件相同之
    罪名，均應依連續犯之例加重其刑。其所犯侵占職務上持有
    之非公用財物罪、洗錢罪及行使公務員登載不實文書罪間，
    有方法與目的之牽連關係，為牽連犯，應從一重之侵占職務
    上持有之非公用財物罪處斷。
  (三)被告於偵查中即自白犯行，且業將侵占之全部款項歸還臺中
    醫院，已如前述，應依貪污治罪條例第八條第二項之規定減
    輕其刑。
  (四)被告於本院審理時陳述稱：其因為積欠以信用卡預借現金之
    債務一百多萬元，債務壓力沈重，原本其在臺中醫院每個月
    之薪水為二萬一千元至二萬二千元左右（視有無夜間值班而
    定），足夠其自己當時生活花費，會去預借現金都是花在別
    人身上，因為其弟弟當時沒有固定工作，生活費用都是向其
    索取，又喜歡玩電玩、結交損友，所以花費很大，且撞壞租
    來的車子，也是由其幫忙賠償。另有一名認識很久的女性朋
    友，因先生坐牢沒有收入而向其借用生活費，因該名朋友自
    己沒有工作，無法辦現金卡，只好由其辦現金卡預借現金，
    再借給該名友人約六、七十萬元，當時現金卡年利息約百分
    之二十，其實在負擔不起，所以一時失慮才會犯下本件犯行
    等語。本院審酌被告上開犯罪之情狀，認其犯罪有特殊之原
    因及環境，且被告雖具備廣義公務人員之身分，惟其職務乃
    約聘單工，並非經正式國家考試、訓練而任命以官等之公務
    人員，本件因被告任職及侵占之對象臺中醫院係公立醫療機
    構，而有貪污治罪條例之適用，倘其犯罪之對象係私立醫療
    機構，則僅適用刑法之一般業務侵占罪，本案被告涉犯之貪
    污治罪條例罪名較諸刑法一般業務侵占罪之法定刑度高出甚
    多，然衡量其犯罪情節，二者之差別並非甚大，因認本案情
    輕法重，被告之犯行在客觀上足以引起一般同情，即予宣告
    法定低度刑期，猶嫌過重，爰依刑法第五十九條之規定遞減
    輕其刑。並依法先加後減之。
  (五)審酌被告侵占之金額不少，犯罪所生危害非輕，然於本案查
    獲後始終坦承犯行，且積極歸還侵占所得之款項，犯罪後態
    度良好等一切情狀，量處如主文所示之刑。
  (六)被告前於八十四年間曾受有期徒刑四月之宣告，於八十四年
    二月二十三日易科罰金執行完畢後，五年以內未曾受有期徒
    刑以上刑之宣告，有臺灣高等法院被告前案紀錄表在卷可按
    。被告坦承犯行，深具悔意，其經此教訓，當知警惕而無再
    犯之虞，本院綜核各情，所宣告之刑，認以暫不執行為適當
    ，爰併予宣告緩刑四年，以啟自新。
三、適用之法律
  (一)刑事訴訟法第二百九十九條第一項前段。
  (二)貪污治罪條例第六條第一項第三款、第八條第二項。
  (三)洗錢防制法第九條第一項。
  (四)刑法第第二百十六條、二百十三條、第二百二十條、第十一
    條前段、第五十六條、第五十五條、第七十四條第二款。
中　　華　　民　　國　　94　　年　　11　　月　　11　　日
                刑事第十三庭  審判長法  官  陳慧珊
                                    法  官  李秋娟
                                    法  官  黃裕仁
上正本證明與原本無異。
如不服本判決，應於判決送達後十日內向本院提出上訴狀（應附
繕本），上訴於臺灣高等法院臺中分院。
                                    書記官  施玉卿
中　　華　　民　　國　　94　　年　　11　　月　　14　　日
【附錄本案論罪科刑法條】
貪污治罪條例第六條第一項第三款：
有下列行為之一者，處五年以上有期徒刑，得併科新臺幣三千萬
元以下罰金：
三  竊取或侵占職務上持有之非公用私有器材、財物者。
洗錢防制法第九條第一項：
犯第二條第一款之罪者，處五年以下有期徒刑，得併科新臺幣三
百萬元以下罰金。
洗錢防制法第二條第一款：
本法所稱洗錢，係指下列行為：
一  掩飾或隱匿因自己重大犯罪所得財物或財產上利益者。
刑法第二百十六條：
行使第二百十條條至第二百十五條之文書者，依偽造、變造文書
或登載不實事項或使登載不實事項之規定處斷。
刑法第二百十三條：
公務員明知為不實之事項，而登載於職務上所掌之公文書，足以
生損害於公眾或他人者，處一年以上七年以下有期徒刑。
刑法第二百二十條：
在紙上或物品上之文字、符號、圖畫、照像，依習慣或特約，足
以為表示其用意之證明者，關於本章及本章以外各罪，以文書論
。
錄音、錄影或電磁紀錄，藉機器或電腦之處理所顯示之聲音、影
像或符號，足以為表示其用意之證明者，亦同。
稱電磁紀錄，指以電子、磁性或其他無法以人之知覺直接認識之
方式所製成之紀錄，而供電腦處理之用者。
